【裁判字號】    89,保險,120
【裁判日期】    900425
【裁判案由】    給付保險金
【裁判全文】
臺灣臺北地方法院民事判決  八十九年度保險字第一二○號
    原      告    乙○○
                  丙○○
    共      同
    訴訟代理人    吳秀菊律師
    複  代理人    甲○○        住台北市○○路○段四十號九樓之二
    被      告    南山人壽保險股份有限公司
                                設台北市○○○路○段一四四號
    法定代理人    己○○      .
    訴訟代理人    丁○○      .
    被      告    國泰人壽保險股份有限公司
                                設台北市○○路○段二九六號
    法定代理人    戊○○      .
    訴訟代理人    賴盛星律師
    複  代理人    蘇美蓮律師
右當事人間請求給付保險金事件，本院判決如左：
    主    文
原告之訴駁回。
訴訟費用由原告負擔。
    事    實
甲、原告方面：
  一、聲明：
  （一）被告南山人壽保險股份有限公司應給付原告乙○○新台幣（下同）五十萬元
        ，及自起訴狀繕本送達之翌日起至清償日止，按年息百分之五計算之利息。
  （二）被告國泰人壽保險股份有限公司應給付原告丙○○二百萬元，及自起訴狀繕
        本送達之翌日起至清償日止，按年息百分之五計算之利息。
  二、陳述：
  （一）緣原告乙○○分別於民國七十五年十月二十七日，以其女兒即訴外人周庭安
        （原名周賢文）為被保險人，並自任要保人及受益人，向被告南山人壽保險
        股份有限公司（以下簡稱南山人壽）投保個人人身意外平安保險契約（保單
        號碼：0000000000號），又於八十二年二月十三日，自任要保人
        ，以周庭安為被保險人，並以周庭安之兄即原告丙○○為受益人，向被告國
        泰人壽保險股份有限公司（以下簡稱國泰人壽）投保「國泰萬代福一○一終
        生壽險」契約（保單號碼：0000000000號），後因周庭安於八十
        九年三月十七日不幸因意外亡故，因而滋生本件保險金給付之訟爭。
  （二）原告乙○○於訂立上開保險契約後均按期給付保險費，惟被保險人周庭安不
        幸於八十九年三月三日上午一時四十分自高處墜落，經送醫治療，於同月十
        七日一時四十六分因腦性傷呈植物人而死亡，事後原告向被告等請領保險金
        ，詎料被告等均未按保險契約理賠全額保險金，亦即對於被保險人身故之保
        險金均未核實給付，渠等無非係以被保險人周庭安並非因「外來的意外」而
        死亡等語至辯，但渠等於回函上又未能舉證以實其說，徒然空口置辯，令原
        告及家族至為不服。經查：
      １關於被告南山人壽部分，依系爭契約第十條、第十一條之約定，被告即應給
        付死亡保險金，如被告南山人壽公司主張「非為外來之意外」而不給付意外
        死亡保險金五十萬元，即應由被告負舉證責任，反之，如其無法舉證，自應
        按系爭保險契約全額給付。
      ２又依被告國泰人壽與原告簽立之保險契約第八條詳載「被保險人於本契約有
        效期間身故時，本公司即按保險金額給付身故保險金」，可證本件被保險人
        之保險事故並無限定疾病或意外之情況，況且如被告主張非因意外而身故，
        應由對之有利之一方即被告舉證，被告如未舉證以明其說，即應認原告之請
        求為有理由。
  （三）本件最大爭執乃在被保險人周庭安墬落是否因自殺或意外而死亡，經查：
      １首應陳明者，本件發生死亡事故之直接原因乃由於被保險人之高處墬樓，於
        此之前被保險人如有任何被察覺之自殺意念或舉動，均不表示本件死亡事故
        之發生即係出於其自殺之意思，合先敘明。
      ２原告主張被保險人周庭安係因意外而墬樓。蓋以家人對周庭安之了解，其先
        前或許確曾以此類似方式表達情緒及博取他人之疼愛，但並非真有死亡之意
        思，墬樓之意外可能連其自己都意外而無法反應。證人陳愛祝證稱看到周庭
        安鼠蹊部以上一公分之身體伸出陽台外或大腿露出陽台外，均有可能是墬樓
        前之一、二秒之瞬間，此時身體可能已呈墬落之態勢，惟證人未覺方而產生
        此種描述上之不一致，並不意謂證人所云即不真實，故此時是否係因有自殺
        意念之墬樓，亦係因恍惚中失手意外墬樓，仍應視周庭安墜樓後死亡前之表
        現而定。事實上周庭安在醫院住院急救十四天，其間曾清醒過一段時間，惟
        與家人說話時均謂「好痛，我要回家」、「我要回家休息」等語，顯然周庭
        安可能不知發生何事，又其於受此重大傷勢後仍存活二星期之久，足證其有
        強烈之求生意念，從而實令原告及家人無法相信周庭安乃因自殺而死亡。
  （四）縱退萬步言，原告與被告南山人壽訂立之「二十年增值分紅限期繳費終身壽
        險」及與被告國泰人壽訂立之「國泰萬代福一○一終身壽險」保險契約條款
        分別於第十四條第三款及第十七條第三款訂有「被保險人在契約訂立或復效
        之日起二年內故意自殺或自成殘廢」之除外條款，故被保險人縱屬自殺亦已
        逾上開期間，被告自仍應負給付責任。綜上所述，爰依保險契約之法律關係
        ，訴請被告如數給付如訴之聲明所示之金額及利息。
  （五）對被告抗辯所為之陳述：被告等對系爭保險契約除外責任之規定，無非係以
        原告與被告所訂立之保險契約有二，因保險事故不同，從而異其要件、異其
        給付等語為其抗辯理由。惟查，原告乙○○與被告簽訂系爭保險契約時，均
        以人壽保險契約為主契約，傷害保險契約為附加契約而同時簽訂，此種契約
        屬契約聯立，其契約效力是否互相影響，則應視其契約是否具主從性而定。
        查當今保險公司於招攬保險時，通常均以人壽保險契約為主契約，而附加之
        傷害保險則置於同一契約書，令消費者無所察覺而簽訂，而主契約基本條款
        又置於契約之首，從而原告主張系爭傷害保險契約是從契約，應受主契約基
        本條款之制約，而當時訂立契約時，原告係對人壽保險主契約部分之條文有
        所認知及承諾，是系爭傷害保險契約，亦應受到人壽保險契約規定之影響，
        亦即傷害保險訂立或復效後二年內之自殺行為，被告始得不給付保險金，反
        之則應負給付之責。
  三、證據：提出南山人壽保險股份有限公司保單、要保書、保險契約基本條款、個
      人人身意外平安保險保險單基本條款、國泰人壽保險股份有限公司保險單、萬
      代福一○一終身壽險要保書、保單條款、壽險保單標準條文、送金單、繳費通
      知單、台灣台北地方法院檢察署相驗屍體證明書、天主教耕莘醫院診斷證明書
      、拒絕理賠回函，並聲請訊問證人陳愛祝。
乙、被告方面：
壹、被告南山人壽保險股份有限公司部分：
  一、聲明：如主文第一項所示。
  二、陳述：
  （一）查原告乙○○確於七十五年十月二十七日，自任要保人，以訴外人周庭安為
        被保險人，與被告訂立保險金額五十萬元之「個人人身意外平安保險」保險
        契約（保單號碼：0000000000號），就此被告並不爭執。
  （二）依雙方前開保險契約第二條關於保險範圍之約定：「被保險人於本契約有效
        期間內，因遭遇外來突發的意外事故，致其身體蒙受傷害或因而殘廢或死亡
        時，依照本契約的約定，給付保險金」，及第四條「被保險人於本契約有效
        期間內蒙受第二條約定的傷害，自傷害之日起一八○日以內死亡者，本公司
        按保險金額給付死亡保險金」之內容以觀，須被保險人之死亡係因蒙受第二
        條約定之「遭遇外來突發的意外事故」所致，被告始負保險金給付之責。又
        依第九條第一項第二、三款除外責任之規定，被保險人直接因要保人、被保
        險人、受益人之故意行為或被保險人之故意自殺（包括自殺未遂）行為，致
        成死亡、殘廢或傷害時，被告亦不負給付保險金之責。
  （三）本件被保險人周庭安墜樓身亡，是否係「遭遇外來突發的意外事故」所致而
        符合契約約定應給付保險金之要件？
      １原告主張被保險人周庭安係因向友人揮手道別而不小心墜樓，證人陳愛祝亦
        證稱表示其於八十九年三月二日晚上八時許與其夫陳澤富至事故現場即周庭
        安住處（新店市○○路五十九號六樓），另有楊姓夫婦等人聚餐聊天到十二
        時許離開，於一樓大門左前方二、三公尺處，見周庭安鼠蹊以下一公分以上
        之身體側出窗戶，向其揮手說再見，待其回頭繼續往前走，即聽見周庭安墜
        樓聲云云。其並聲稱未與周庭安聊及感情之事，現場並無看見安眠藥，不知
        周庭安曾因割腕、服藥過量送醫，亦不知當日晚上八點多有人向消防隊報案
        說該處有人服用安眠藥等云云。
      ２惟經鈞院實地履勘事故現場結果顯示，被保險人周庭安站立於海棉椅上時，
        牆高約在其鼠蹊部位，而在一樓大門左前方三公尺處，仰望周庭安所在六樓
        窗口，隔著厚度十七公分之外牆，吾人充其量僅得見周女之腰部以上，且現
        埸僅於斜對面馬路上距離約十多公尺處有一盞路燈，以本件事故發生時間係
        午夜一時許視線不良之情況下，證人陳愛祝絕無看見被保險人周庭安鼠蹊部
        位露出窗外之可能，顯見其證詞不實。再者，周庭安之姐周鈺文表示，周女
        先前也曾打開窗戶，伸出身體，打招呼、說再見云云；另據陳愛祝於八十九
        年三月十八日之檢方訊問筆錄稱「我昨天回去現場看有一個小小的海棉椅」
        （詳相驗卷第十六頁），顯見事發當晚其離開周女住處時，該海棉椅並不在
        窗邊，而是事後其重返現場始發現該海棉，然依其於鈞院之證詞表示，其等
        離開周女住處，係因周女說他累了想睡覺、大家都很累了等語。惟按一般常
        情，當客人離去後周女應即準備就寢，但周女卻特意將海棉椅搬到窗邊，站
        到椅子上側身出窗口，向陳愛祝等人道別，若非故意輕生，則其所為何故？
        實令人費解。且據鈞院測量結果，周庭安僅需站立於家中地板上，即可使一
        樓之親友看見其胸部以上，並可見其揮手、臉部表情等，又何需大費周章搬
        來海棉椅站立於椅上？是原告所稱被保險人周庭安係因向友人道別而不小心
        墜樓之說法，並不可採。
      ３再依台北縣消防局第四大隊新店分隊之工作記錄報告及隊員曾威靜到庭證述
        內容，八十九年三月二日晚間八時許該隊確有接獲陳愛祝等人報案而至事故
        現場處理服用安眠藥事件，周庭安當時神智迷糊，現場確有安眠藥空盒存在
        ，且均已用完，其並且將安眠藥包裝交給陳愛祝等人，而周庭安於消防隊第
        一次到現場處理時，即有疑似企圖跳樓之動作，所幸消防隊員及時將她拉離
        開窗戶；而青潭派出所警員陳裕雄亦證稱表示，經與周女友人陳愛祝訪談結
        果，其說「周女在兩年之前有因感情問題有跳樓自殺的傾向，這次應該也是
        感情問題才會自殺」。而前述二單位均有於八十九年三月二日晚間八時三十
        分許及翌日凌晨一時許，先後二次到事故現場處理服用安眠藥、因感情問題
        自殺、跳樓等事件之工作記錄。
      ４證人陳愛祝之證詞前後不一，不足採信：
      （１）首先，證人陳愛祝是否親眼目睹被保險人周庭安自六樓墜落至地面之過
            程，說法不一。依其於鈞院審理時證稱內容，顯示證人陳愛祝當時僅聽
            見周女墜落至地面之聲響，並未親眼目睹；惟依相驗卷內之青潭派出所
            筆錄記載，證人陳愛祝陳稱其曾看見周女墬樓過程，惟僅因一時錯愕未
            注意到周女墜下之方式；再依相驗卷內之檢察官訊問筆錄，證人陳愛祝
            又陳稱其抬頭向周女揮手示意當中周女即墜落。故證人陳愛祝是否確實
            看見周女墜樓情形？尚有疑問，則其證詞之可信度並不高。
      （２）其次，證人陳愛祝究係看見周女身體哪個部分側出窗外，其說法亦矛盾
            前後不一。其於本件審理時證稱：「右前身…，肚子以上的上半身側身
            出陽台並無看到他的大腿」，而經鈞院提示檢察官訊問筆錄上說有看見
            大腿露出陽台外之說詞，即又改稱「意思是‧‧‧鼠蹊以下一公分以上
            的部份」，足見其說詞矛盾、不確定。另依檢方繪製之現場圖顯示，窗
            口高度一○六公分，海棉椅高度三十八公分，若以陳愛祝推測周女身高
            一六四公分來看，當周女站至海棉椅上，則窗口位置應在其腳底向上六
            八公分處，即約係陳愛祝所稱鼠蹊部位上下，然此應係在六樓處平視所
            得見之情形，惟當時陳愛祝所站位置係在大樓樓下左前方約兩、三公尺
            之地面上，仰望周女所在六樓窗口，再加上外牆厚度之阻隔，則陳愛祝
            斷無看見周女鼠蹊部位露出窗外之可能；況陳愛祝亦於鈞院提示現場照
            片詢問周女住處位置時表示，當時已經很晚了視線不良，其所看見係周
            女鼠蹊以下一公分以上的部份云云，應僅係其與原告根據現場位置高度
            推演之說詞，實無法呈現當時之實況如何。
      （３）陳愛祝證稱其「不知道當天（即三月二日）晚上八點多在該處有人向消
            防隊報案說有人服用安眠藥之事」，惟根據鈞院向消防局函詢結果，該
            隊確實有於三月二日晚間八點三十五分出勤至本案事故現場處理周庭安
            服用安眠藥一事之紀錄無誤，且該紀錄上亦有陳愛祝之夫陳澤富之簽名
            ，而陳愛祝當晚八時許既與其夫一同至周女住處，是其豈有不知報案一
            事之可能？顯見其仍蓄意隱瞞周女服用安眠藥之事實真相。
      （４）綜上各節以觀，證人陳愛祝之證詞不僅有諸多矛盾、不合理之處，且刻
            意隱瞞實情，並不足採信。
      ５再查，依周女於新店耕莘醫院病歷摘要及完整病歷顯示，其曾於八十七年一
        月三十日、八十九年二月十二日分別因兩腕多處割傷、服用藥物過量而送醫
        急救。而八十九年三月三日該次之病歷確有周女「服有一百多顆安眠藥、「
        Halcion」、「藥物過量  (drug overdose)」等記載（詳病歷第十四、十六
        、六十一、六十三、八十二、一百四十、二百二十三、二百三十頁），而安
        眠藥物之藥理作用是產生全身性的中樞神經系統（CNS）抑制作用，其效力
        的大小主要端視劑量多寡而定，若增加劑量會抑制很多中樞控制的功能，其
        中包括運動的活性和呼吸作用。據病歷之記載，周女服用藥物係名為"Halci
        on"之安眠藥，該藥品適用於治療入睡困難，每顆０．二五毫克，而一般劑
        量為臨睡前服用０．二五～０．五毫克，即一～二顆，必要時可增至一毫克
        ，即四顆。而周女服用之劑量竟高達一百多顆，超出正常劑量甚多，足以致
        命，實難想見其當晚服用安眠藥僅係為「安安靜靜的睡覺」？
      ６原告既主張其因該事故發生而有請領保險金之權利，按民事訴訟法第二百七
        十七條規定，當事人主張有利於己之事實者，就其事實有舉證之責任，原告
        應就其主張周女墜樓身故係意外之事實負舉證之責，然其均未就其說詞提出
        任何證明，實難認其所稱意外事故為真正。
  （四）本件保險契約之條款解釋：
        按原告乙○○於七十五年十月二十七日以周庭安為被保險人，與被告訂立之
        保險契約有二：
      １保險金額三十萬元之「二十年增值分紅限期繳費終身壽險」。其性質上屬保
        險法第一百零一條至第一百二十四條所規定之「人壽保險」：
      （１）按「人壽保險人於被保險人在契約規定年限內死亡‧‧‧，依照契約負
            給付保險金額之責」，為保險法第一百零一條所明訂，而前述壽險契約
            基本條款第十條亦規定：「被保險人於契約有效期間內死亡時，本公司
            按保險金額給付死亡保險金」。故原則上只要被保險人於契約有效期間
            內死亡，保險人即應按保險金額給付死亡保險金，而無特別限定致死之
            原因為何。
      （２）除外責任：按保險制度旨在保障因不確定事故發生所遭致之不利益，是
            保險法開宗明義於第一條即明文規定保險人應負擔賠償者，係對於因不
            可預料，或不可抗力之事故所致之損害始足當，且保險契約為最大善意
            之契約，是於要保人、被保險人或受益人有特定違背公序良俗或致道德
            危險之行為而故意促使保險事故發生之情形時，法律特別明定令保險人
            得據以免責。是保險法於第一百零九條、第一百二十一條分別列舉包括
            ：被保險人故意自殺、因犯罪處死或拒捕或越獄致死者、要保人或受益
            人故意致被保險人於死等情形時，保險人不負給付保險金之責任；而於
            被保險人故意自殺之情形，保險法第一百零九條第二項特別規定「保險
            契約載有被保險人故意自殺，保險人仍應給付保險金額之條款者，其條
            款於訂約二年後始生效力」。是前述壽險契約亦將上開保險法所列舉之
            各項情形，於第十四條明定除外責任：「被保險人無論直接或間接，有
            下列各款情形之一者，本公司不負給付保險金的責任：‧‧‧被保險人
            在本保單訂立或復效日起二年內故意自殺或自致殘廢‧‧‧」。
      （３）故依保險法規定及兩造間保險契約條款之約定，只要被保險人於契約有
            效期限內死亡，且無基本條款第十四條所列舉除外責任之任一情形時，
            本公司即依第十條給付死亡保險金。本件被保險人周庭安於八十九年三
            月十七日死亡，雖疑係故意自殺行為所致，然因本件保險契約訂立已逾
            二年，是無第十四條關於除外責任之適用，故本公司確應依約給付死亡
            保險金，而於同年月三十日受理受益人乙○○之申請後，即迅於十二天
            內依約賠付九十萬三千零八十五元，是關於此終身壽險保險契約，兩造
            並無爭議，而原告起訴請求之範圍亦不包括此部份。
      ２保險金額五十萬元之「個人人身意外平安保險」。其性質上屬保險法第一百
        三十一條至第一百三十五條所規定之「傷害保險」，而原告起訴請求被告給
        付五十萬元之聲明，即本此傷害保險契約所為，故本件兩造間有爭執、所謂
        系爭保險契約即指此保險金額五十萬元之「個人人身意外平安保險」保險契
        約：
      （１）按保險法第一百三十一條規定傷害保險人於被保險人遭受意外傷害及其
            所致殘廢或死亡時，負給付保險金額之責。故前述意外保險基本條款第
            二條據此明定：「被保險人於本契約有效期間內，因遭遇外來突發的意
            外事故，致其身體蒙受傷害或因而殘廢或死亡時，依照本契約的約定，
            給付保險金」；第四條約定：「被保險人於本契約有效期間內蒙受第二
            條約定的傷害，自傷害之日起一八○日以內死亡者，本公司按保險金額
            給付死亡保險金」。故須被保險人之死亡，係因蒙受第二條約定之「遭
            遇外來突發的意外事故」所致者，本公司始負保險金給付之責。
      （２）除外責任：按被保險人故意自殺，或因犯罪行為，所致傷害、殘廢或死
            亡，保險人不負給付保險金額之責任，為保險法第一百三十三條所明定
            。且對故意自殺者，並無如上開人壽保險章節，允許保險人仍得於契約
            生效或復效二年後給付保險金之例外規定，且觀保險法第一百三十五條
            規定傷害保險準用人壽保險之規定中，並不包括第一百零九條，其理甚
            明。按人壽保險原則上未限定致殘、致死之原因，惟傷害保險則限定係
            遭受意外所致，是兩者之保險範圍並不相同，是於傷害保險，被保險人
            故意自殺者絕非屬意外事故，既已不符傷害保險所保障之範疇，當然不
            應賠付，更無須有期間之限制。是系爭契約基本條款第九條第一項第二
            、三款約定：「被保險人直接因下列事由致成死亡、殘廢或傷害時，本
            公司不負給付保險金的責任：‧‧‧二、要保人、被保險人、受益人的
            故意行為。三、被保險人之故意自殺（包括自殺未遂）‧‧‧。」而顯
            與前開壽險契約條款「二年內自殺」之規定不同。
      （３）依保險法第一百三十三條及系爭「個人人身意外平安保險」條款，須被
            保險人因遭遇外來突發的意外事故，致其身體蒙受傷害或因而殘廢或死
            亡，且無任何基本條款第九、十條所列除外責任之情形時，保險人始負
            意外保險金給付之責。而本件被保險人周庭安於吞服大量安眠藥後墜樓
            身故，顯非系爭傷害保險契約第二條所指「因遭遇外來突發的意外事故
            」所致，且屬第九條第一項第二、三款應予除外之情形，故被告自無依
            系爭保險契約第四條給付死亡保險金之義務。
      ３是原告與被告間所訂立之保險契約有二，包括「二十年增值分紅限期繳費終
        身壽險」之人壽保險，及「個人人身意外平安保險」之傷害保險，該兩者係
        各自獨立之契約，各有不同之保險範圍、給付項目、保險金額、除外責任、
        請領條件等，兩者間並無主從關係，且本件訴訟之起訴範圍僅在於後者之「
        個人人身意外平安保險」，原告主張前者條款亦得適用於後者之解釋方法，
        實不知其論理依據為何？如可依原告主張互相適用，則雙方何須費事訂立二
        份契約？又若對同一事項有不同之條款規定時，該以何者條款優先適用？故
        原告所稱系爭「個人人身意外平安保險」關於被保險人故意自殺之除外責任
        條款，應適用前者關於二年內限制之規定之主張，顯無理由。
  （五）綜上所陳，周女故意服用大量安眠藥後墜樓身亡，既不符系爭傷害保險契約
        第二、四條所稱「遭遇突發之外來事故」所致，又屬第九條第一項第二、三
        款應予除外之情形，則被告並無依約給付保險金之義務，從而原告之訴並無
        理由，應予駁回。
  三、證據：提出天主教耕莘醫院病歷摘要、藥物治療手冊節錄、南山人壽保險公司
      人壽保險要保書、基本條款、保險金理賠通知書、個人人身意外平安保險要保
      書、保險契約基本條款，並聲請向天主教耕莘醫院調取被保險人周庭安之全部
      求診病歷，向台灣台北地方法院檢察署調取八十九年度相字第二一○號相驗卷
      宗，暨向台北縣消防局第四大隊新店分隊調取該分隊處理本件事故現場之救護
      出勤紀錄表及相關紀錄資料。
貳、被告國泰人壽保險股份有限公司部分：
  一、聲明：如主文第一項所示。
  二、陳述：
  （一）保險人對於被保險人之故意行為所引起之保險事故不負給付保險金之責任：
      按保險人對於由要保人或被保險人或其代理人之過失所致之損害，負賠償
        責任，但出於要保人或被保險人或其代理人之故意者，不在此限，保險法第
        二十九條第二項定有明文，另系爭之「國泰附加傷害保險給付附約」條款第
        十四條約定「被保險人直接因下列事由致成死亡、殘廢或傷害時，本公司不
        負給付保險金之責任。‧‧‧二、要保人、被保險人、受益人的故意行為。
        ‧‧‧」，故保險事故倘係出於被保險人之故意行為所致者，依法被告自不
        負給付保險金之責任。
  （二）系爭保險事故係因被保險人之故意行為所引起，被告不負給付保險金之責任
        ：
      １查本件系爭保險契約之被保險人周庭安於八十七年一月三十日因「兩腕多處
        割裂傷」急診，於八十九年二月十二日因「服用藥物過量」急診，上揭事實
        ，除有前呈被證二之病歷摘要可稽，復有天主教耕莘醫院之急診室記錄表及
        急診護理評估記錄可資證明。
    ２於八十九年三月二日二十時三十五分許，新店消防分隊接獲報案稱新店市○
        ○路五十九號六樓有人自殺，經派證人曾威靜前往處理，曾威靜在鈞院證稱
        其總共去現場處理事故二次，第一次係晚間八點多時據報有人自殺便過去救
        護，當時周庭安係處於昏睡狀態，聽周庭安朋友說她八點多打電話至周庭安
        家時，因無人接聽電話，察覺有異，始報案處理，周庭安的手曾放在窗戶上
        ，讓人感覺好像要跳樓，在床頭旁邊桌子的上方，則約有超過三十幾顆的數
        量安眠藥空袋等語。另新店分局青潭派出所於該晚八點多接獲報案後，曾派
        員前往現場處理，經作成處理記錄載「‧‧‧周庭安因感情問題鬧自殺經通
        知其家人‧‧‧其摯友陳愛祝夫婦到達現場照顧」等語，嗣於八十九年三月
        三日上午一時十分新店青潭派出所再接獲自殺報案，曾派證人陳裕雄前往處
        理，其處理經過載「於上述時段至竹林路五十九號前處理女子跳樓事件，該
        名女子係周宜安（應係周庭安之誤）（住竹林路五九號六樓）因感情問題無
        法解決，由竹林路五九號六樓跳下‧‧‧詢問該女友人得知周女從二年前因
        感情問題，已有自殺跳樓傾向，且欲跳下前，有向正準備離去之友人道別‧
        ‧‧」等語。另陳裕雄於鈞院亦證稱「我是處理第二次現場，據我們調查的
        結果周庭安是從客廳的窗戶墜樓。‧‧‧他們說周庭安跟他們說再見之後就
        墜樓‧‧‧她的朋友女生跟我說周庭安在兩年之前有因感情問題有跳樓自殺
        的傾向，這次應該也是感情問題才會自殺，我有詢問她的朋友在該處停留期
        間與他談話的內容，她的朋友勸感情的事應該放開一點，‧‧‧」等語，是
        依上開證人之處理記錄所載及其證詞，可證被保險人周庭安係因感情因素於
        服下大量安眠藥後跳樓自殺，至為明顯。
      ３另依治療之天主教耕莘醫院有關周庭安之急診護理評估記錄，亦載有「一一
        九訴從六樓跳下且服一○○多顆安眠藥。入時雙腳變形，鼻部流血，右手變
        形，故入院急診」等語。
      ４是依上述，足見被保險人周庭安於八十九年三月三日自六樓跳下前，曾有故
        意割腕及服用過量藥物之記錄，而此次墜樓前既服有多顆安眠藥後再自六樓
        住處跳下，益見該墜樓係出自被保險人周庭安之故意行為所致，依前項說明
        ，被告自不負給付系爭保險金之義務，原告之請求自屬無理由。
  （三）證人陳愛祝之證詞不足採信：
        查證人陳愛祝於鈞院雖證稱「我於三月二日八點多時到他的住處，她說他晚
        餐還沒有吃想要我進餐聊一聊，當天還有我先生陳澤富陪同我一起去，內容
        都是影視八卦新聞，‧‧‧聊到快十二點多周庭安說他累了想睡覺我們明天
        還要上班就請我們回去，大家一起離開，我走到社區大門，在他住處看下來
        在樓下的左前方大約二、三公尺，就看到她側身跟我揮手說愛祝再見，我就
        回頭往前走，聽到啊一聲後就聽到東西墜落的聲音」、「我不知道，且也不
        知道她是否有用安眠藥的習慣，當天聊天時都在客廳沒有到他的臥室，在客
        廳都沒看到放置藥物。」「（當天揮手道別時周庭安身體是那個部位側身出
        陽台？）右前身，頭有探出並跟我揮手，肚子以上的上半身側出陽台並無看
        到他的大腿伸出陽台外。」「有啊一聲與我揮手道別之間約隔一、二秒，我
        的身高約有一六四公分，打招呼的地方是客廳陽台，以我站在那邊應該是肚
        臍左右以上的部分會露出陽台，我覺得只要站在該窗戶前很容易掉落地面，
        那個窗台太矮了。」等語；另於八十九年三月十七日證人陳愛祝在檢察官訊
        問時則稱「我看到他時，我還看到他的大腿」「我並沒有跟周庭安的父親說
        過此事，我去做筆錄時才知道有兩個陳先生是周庭安的朋友，而我去年見面
        的陳先生是陳盈吉，我並不知道當天晚上八點多在該處有人向消防隊報案說
        有人服用安眠藥要送醫急救。」。惟查，新店消防分隊於八十九年三月二日
        二十時三十五分之處理記錄於「家屬或病人簽名」欄，係由陳愛祝之先生陳
        澤富簽名，足見證人陳愛祝之上開證詞，不僅與前往處理之消防隊員曾威靜
        及警員陳裕雄之前揭證詞及所提出之處理經過記錄不符，且於鈞院前往現場
        履勘時，依證人陳愛祝所指之樓下位置實地勘察結果，僅能看到高較被保險
        人周庭安高一公分之模擬人員鄭伊君之腰部以上者，亦不相符，足見證人陳
        愛祝在鈞院所作之證詞與事實不符，其證詞顯不足採信。
  （四）查原告主張系爭傷害保險契約為從契約，受主契約基本條款之制約，按當時
        系爭契約簽訂時原告亦係對人壽保險主契約部分認知及承諾，系爭傷害保險
        契約，亦應受到人壽保險契約之規定之影響，亦即傷害保險訂立或復效後二
        年內之自殺行為，被告不負給付之責任云云。惟查：
      １按保險法第一百零九條規定，被保險人故意自殺者，保險人不負給付保險金
        額之責任，但應將保險之責任準備金返還與於應得之人；保險契約載有被保
        險人故意自殺，保險人仍應給付保險金額之條款者，其條款於訂約二年後始
        生效力，恢復停止效力之保險契約，其二年期限應自恢復停止效力之日起算
        。故依上開規定，被保險人故意自殺者，原則上保險人不負給付保險金額之
        責任，於保險契約有明文約定被保險人故意自殺保險人仍負給付保險金之責
        任時，該項約定則應於保險契約簽訂之日起經過二年，如保險契約停效而辦
        理復效者則應自復效之日起經過二年以上，該項約定始生效力，故倘保險契
        約未載有被保險人故意自殺保險人亦負給付保險金之責任者，依法保險人對
        被保險人故意自殺即不負給付保險金之責任，當不論其保險契約經過若干時
        間，合先陳明。
      ２查系爭之「國泰附加傷害保險給付特約條款」（以下稱傷害特約），雖附加
        於「國泰萬代福一○一終身壽險」契約之後，惟依該傷害特約第二條之約定
        ，傷害特約之有效期間為一年，期滿時雙方若無反對之意思表示者，視為續
        約，而上開「國泰萬代福一○一終身壽險」則係以被保險人之終身為期，二
        者之保險期間不同，且「國泰萬代福一○一終身壽險」契約條款之內容，與
        傷害特約條款之內容大不相同，此觀上開條款即明，本件原告既係依傷害特
        約條款之約定請求被告給付意外事故死亡保險金，則在傷害特約有明文約定
        之情況下，自應適用傷害特約條款之約定，當無適用「國泰萬代福一○一終
        身壽險」條款之餘地，其法理至明。
      ３次查，「國泰萬代福一○一終身壽險」條款於第十七條約定除外責任之事由
        共有四款，而傷害特約條款於第十四條約定除外責任事由則有十款，足見該
        兩種契約所規定之除外責任事由並不完全相同，就有關被保險人故意自殺而
        言，「國泰萬代福一○一終身壽險」條款將除外之事由訂為「在契約訂立或
        復效之日起二年內」，而傷害特約則無時間之限制，是其內容既然不同，依
        前開１之說明，傷害特約條款之被保險人故意自殺者，其除外事由即不受訂
        約或復效之日起二年之限制。從而被保險人故意自殺者，於傷害特約即無二
        年以上保險人應給付保險金之問題。
      ４是依上述，本件原告稱系爭傷害保險契約，亦應受到人壽保險契約之規定之
        影響，亦即就傷害保險訂立或復效後二年內之自殺行為，被告亦應負給付之
        責任云云，顯屬無據，其主張自不足採信。
  三、證據：提出國泰人壽保險公司「國泰萬代福一○一終身」壽險契約條款、附加
      傷害保險給付附約條款、天主教耕莘醫院病歷摘要、急診室紀錄表、急診護理
      評估紀錄、本院八十九年度保險字第四十六號民事判決，並聲請勘驗本件事故
      發生現場，及向天主教耕莘醫院調取被保險人周庭安之全部求診病歷，暨向台
      灣台北地方法院檢察署調取八十九年度相字第二一○號相驗卷宗。
丙、本院依職權訊問證人曾威靜、陳裕雄。
    理    由
一、原告起訴主張原告乙○○分別於七十五年十月二十七日，以訴外人即女兒周庭安
    （原名周賢文）為被保險人，並自任要保人及受益人，向被告南山人壽保險股份
    有限公司投保「個人人身意外傷害平安保險」契約，又於八十二年二月十三日，
    自任要保人，以周庭安為被保險人，並以周庭安之兄即原告丙○○為受益人，向
    被告國泰人壽保險股份有限公司投保「國泰萬代福一○一終生壽險」契約。被保
    險人周庭安於八十九年三月三日上午一時四十分因自高處墜落，經送醫治療，於
    同年月十七日凌晨一時四十六分因腦性傷呈植物人而死亡，詎被告以被保險人並
    非因「外來的意外」而死亡等語拒絕給付保險金，則其就此有利於己之事實應由
    被告負舉證之責，本件死亡事故發生之直接原因乃由於被保險人周庭安之高處墬
    樓，於此之前其任何自殺意念或舉動，均不表示本件死亡事故之發生即係出於自
    殺之意思，證人陳愛祝證稱情節雖有描述上之不一致，然非表示其所證情節即非
    真實，依被保險人周庭安墜樓後死亡前強烈求生意志之表現，足證其並非自殺而
    係意外身亡。原告乙○○與被告簽訂系爭保險契約時，均以人壽保險契約為主契
    約，傷害保險契約為附加契約而同時簽訂，此種契約屬契約聯立，其契約效力是
    否互相影響，則應視其契約是否具主從性而定，系爭傷害保險契約係從契約，應
    受主契約基本條款之制約，是系爭傷害保險契約，亦應受到人壽保險契約規定之
    影響，亦即傷害保險訂立或復效後二年內之自殺行為，被告始得不給付保險金，
    反之則應負給付之責。故退萬步言，被保險人周庭安縱係自殺亦在上開期間之外
    ，足證被告仍應負保險給付責任等語。
二、被告南山人壽保險股份有公司則以：依鈞院勘驗事故現場結果，及消防隊與派出
    所工作紀錄報告及證人曾威靜證述內容，足見證人陳愛祝之證詞不足採信。再依
    周女於新店耕莘醫院之病歷顯示，其曾於八十七年一月三十日、八十九年二月十
    二日分別因兩腕多處割傷、服用藥物過量而送醫急救，而依八十九年三月三日該
    次之病歷記載，其服用之劑量高達一百多顆，足以致命，實難想見其當晚服用安
    眠藥僅係為求好眠，原告既主張其因意外事故發生而有請領保險金之權利，就該
    有利於己之事實應負舉證之責，然其均未就其說詞提出任何證明，實難認其所稱
    意外事故為真正，從而本件被保險人周女墜樓身亡，並非係「遭遇外來突發的意
    外事故」所致，自不符合契約所定應給付保險金之要件。原告與被告間所訂立之
    二份保險契約，係屬各自獨立之契約，各有不同之保險範圍、給付項目、保險金
    額、除外責任、請領條件等，兩者間並無主從關係，原告主張「個人人身意外平
    安保險」關於被保險人故意自殺之除外責任條款，應適用關於二年內限制規定之
    主張，顯無理由等語資為抗辯。被告國泰人壽保險股份有限公司則以：依證人曾
    威靜、陳裕雄之證述內容，及醫院病歷暨消防隊、派出所之工作紀錄以觀，系爭
    保險事故既係因被保險人周庭安之故意行為所引起，被告即不負給付保險金之責
    任，原告之請求自屬無理由。而證人陳愛祝之證詞，而證人陳愛祝之證詞均與事
    實不符，不足採信。原告另主張系爭傷害保險契約，亦應受到人壽保險契約之規
    定之影響，亦即就傷害保險訂立或復效後二年內之自殺行為，被告亦應負給付之
    責任云云，亦屬無據等語置辯。
三、原告主張原告乙○○分別於七十五年十月二十七日，以其女兒即訴外人周庭安（
    原名周賢文）為被保險人，並自任要保人及受益人，向被告南山人壽保險股份有
    限公司（以下簡稱南山人壽）投保「個人人身意外平安保險」契約（保單號碼：
    0000000000號），又於八十二年二月十三日，自任要保人，以周庭安
    為被保險人，並以周庭安之兄即原告丙○○為受益人，向被告國泰人壽保險股份
    有限公司（以下簡稱國泰人壽）投保「國泰萬代福一○一終生壽險」契約（保單
    號碼：0000000000號），後因被保險人周庭安於八十九年三月三日上
    午一時四十分因自高處墜落，經送醫治療，於同月十七日一時四十六分因腦性傷
    呈植物人而死亡之事實，業據其提出南山人壽公司保單、要保書、國泰人壽公司
    保險單、萬代福一○一終身壽險要保書、保單條款、送金單、繳費通知單、台灣
    台北地方法院檢察署相驗屍體證明書、天主教耕莘醫院診斷證明書等件為證，並
    經本院調閱被保險人周庭安於天主教耕莘醫院之就診病歷，及台灣台北地方法院
    檢察署八十九年度相字第二一○號相驗卷宗查證屬實，且為被告所不爭，堪信其
    此部分之主張為真實。惟原告主張被保險人周庭安係因意外墜樓身亡，保險事故
    既已發生，被告即應依保險契約負給付保險金之責等情，則為被告等所否認，並
    均辯稱本件事故之發生係因被保險人周庭安之故意自殺行為所致，並非係因「遭
    遇外來突發的意外事故」，被告自不負給付保險金之責等語。是本件首應審認者
    ，為被保險人周庭安之墜樓死亡，是否係屬「遭遇外來突發的意外事故」，從而
    因兩造間約定之保險事故發生而使被告負有給付保險金之責？抑或本件事故之發
    生，係因被保險人周庭安之故意自殺行為所致，符合兩造間保險契約約定之除外
    責任事由，被告因而毋須負給付保險金之責？
四、經查：
（一）證人陳愛祝固於本院審理時證稱：「（問：是否有看到周庭安於八十九年三月
      三日墜樓的情形？）是的，我於三月二日八點多時到她的住處，她說她晚餐還
      沒有吃想要我進餐聊一聊，當天還有我先生陳澤富陪同我一起去，內容都是影
      視八卦新聞，‧‧‧聊到快十二點多周庭安說她累了想睡覺我們明天還要上班
      就請我們回去，大家一起離開，我走到社區大門，在她住處看下來在樓下的左
      前方（提示照片）大約二、三公尺，就看到她側身跟我揮手說愛祝再見，我就
      回頭繼續往前走，聽到啊一聲後就聽到東西墜落的聲音‧‧‧」、「（問：周
      庭安曾經有因為割腕送醫是否知情？）我不知道，且也不知道她是否有用安眠
      藥的習慣，當天聊天時都在客廳沒有到她的臥室，在客廳都沒看到放置藥物」
      、「（問：當天揮手道別時周庭安身體是那個部位側身出陽台？）右前身，頭
      有探出並跟我揮手，肚子以上的上半身側出陽台並無看到她的大腿伸出陽台外
      」、「‧‧‧啊一聲與我揮手道別之間約隔一、二秒，我的身高約有一六四公
      分，打招呼的地方是客廳陽台，以我站在那邊應該是肚臍左右以上的部分會露
      出陽台，我覺得只要站在該窗戶前很容易掉落地面，那個窗台太矮了」、「‧
      ‧‧我並不知道當天晚上八點多在該處有人向消防隊報案說有人服用安眠藥要
      送醫急救」等語（以上均見本院八十九年十一月二十日言詞辯論筆錄）。
（二）惟查，證人即處理現場救護工作之新店消防隊隊員曾威靜證稱：「（問：是否
      處理八十九年三月二日晚間八點三十五分在新店市○○路五十九號六樓的救護
      工作？）是的，我總共去了二次，第一次去晚間八點多時指揮中心通知值班人
      員說有人自殺請我們過去救護，事故現場只有一位小姐躺在床上，我們是經由
      管理人員開門進去屋內，當時她處於昏睡狀態我們就把她搖醒‧‧‧，當時我
      們看她生理正常就用無線電通知值班人員請管區警員到場處理‧‧‧」、「‧
      ‧‧我們要離開時她有兩位朋友來照顧她，我們才放心離去，她的朋友是女的
      ，第一次是她朋友報案的，我聽她朋友說她八點多打電話時無人接聽電話她覺
      得怪怪的，才會報案，我們在該處的這段時間周庭安無跟她朋友通電話，她都
      躺在床上，當時我們跟管區商量的結果，想要將她送醫院但她拒絕，後來她說
      要去的話要換衣服，本來我們在房間就把我們趕出來，我們覺得怪怪的，就趕
      緊到她房間去看到她打開窗戶，她的手在窗戶上，讓我感覺好像要跳樓，因為
      之前我們抵達現場時將她搖醒，她說吃鎮靜劑不會死人我只想安安靜靜的睡覺
      ，不要逼她否則要跳樓，我們將她拉離開窗戶」、「（問：現場是否有放安眠
      藥？）有。放在床頭旁邊桌子的上方，約有超過三十幾顆的數量安眠藥空袋，
      我看到兩種不同安眠藥的包裝皆已用完，我並沒有將安眠藥交給管區，但是有
      交幾顆包裝給她的朋友說如果送醫時可以交給醫師」等語（以上均見本院八十
      九年十二月十八日言詞辯論筆錄）。證人即處理現場事故之青潭派出所員警陳
      裕雄則證稱：「我是處理第二次的現場。據我們調查的結果周庭安是從客廳的
      窗戶墜樓。我們到現場時周庭安已經送到醫院，事故現場只有她的朋友兩男兩
      女，他們說周庭安跟他們說再見之後就墜樓。‧‧‧她的朋友女生跟我說周庭
      安在兩年之前有因感情問題有跳樓自殺的傾向，這次應該也是感情問題才會自
      殺，我有詢問她的朋友在該處停留期間與她談話的內容，她的朋友勸她感情的
      事應該放開一點‧‧‧」等語（見同日筆錄）。
（三）原告主張被保險人周庭安係因住處六樓之窗台圍牆過低，於側身揮手向友人即
      證人陳愛祝等人道別時，不慎墜樓身亡，並以證人陳愛祝之證詞為其依據。然
      查：
    １證人陳愛祝前開所證內容，不僅與證人曾威靜、陳裕雄上述證述情節出入甚多
      ，且依台北縣政府消防局新店分隊之救護出勤紀錄表及相關紀錄資料之記載顯
      示，被保險人周庭安於本件事故發生（八十九年三月三日凌晨一時十分許）前
      四、五小時（即同月二日晚間八時三十五分許），即已因服用過量安眠藥，經
      新店消防分隊人員曾威靜、林信富前往救護處理；又依證人陳裕雄庭提之台北
      縣警察局新店分局青潭派出所工作紀錄簿，於八十九年三月二日八時至十一時
      之欄位上，亦載有「‧‧‧至竹林路五十九號六樓處理自殺案件，經前往現場
      係一名女子周庭安因感情問題鬧自殺，經通知其家人及朋友後由其朋友陳澤富
      、陳愛祝夫妻到達現場照顧」等字語。是被保險人周庭安於本件墜樓事故發生
      之數小時前，已曾有服用過量安眠藥疑似意圖自殺之異常行為。再依天主教耕
      莘醫院病歷資料及新店消防分隊之前開救護出勤紀錄表，對於本件被保險人墜
      樓事故，均一再以「跳樓」、「一一九訴從六樓跳下，且有服一百多顆安眠藥
      」等字樣記載之，而前揭清潭派出所工作紀錄簿八十九年三月三日凌晨零時至
      二時之欄位上亦記載：「於上述時段至竹林路五十九號前處理女子跳樓事件，
      該名女子係周宜安（按係周庭安之誤）因感情問題無法解決，由竹林路五十九
      號六樓跳下‧‧‧詢問該女友人得知周女從二年前因感情問題，已有自殺跳樓
      傾向，且欲跳下前，有向正準備離去之友人道別‧‧‧」等字語。綜合上述各
      項證據及客觀事實，顯見原告主張被保險人周庭安係因側身向友人揮手打招呼
      時，不慎自六樓陽台窗戶意外墜樓一節，已屬可疑。
    ２再者，被保險人周庭安因傷重不治死亡後，證人陳愛祝於檢察官前往相驗時接
      受訊問陳稱：「她的女兒牆很矮，我看到她時，我還看到她的大腿」等語（見
      台灣台北地方法院檢察署八十九年度相字第二一○號相驗卷宗），其於本件審
      理時則證稱：「（問：當天揮手道別時周庭安身體是那個部分側身出陽台？）
      右前身，頭有探出並跟我揮手，肚子以上的上半身側身出陽台並無看到他的大
      腿伸出陽台外」等語，經本院提示前開相驗卷宗訊問筆錄，詢問為何該筆錄上
      有「看到大腿露出陽台外」之記載，卻又改稱「我的意思是她的身體是鼠蹊以
      下一公分以上的部份伸出陽台外」等語，是其對於事發當時，究竟看到周庭安
      身體何部位露出陽台，其說詞前後不一。復依本院至事發現場勘驗測量結果，
      事故發生處（新店市○○路五十九號六樓靠窗處）之牆壁高度為一百零二點五
      公分（自地面起算），鋁窗下緣窗框為五公分，合計為一百零七點五公分，依
      原告乙○○陳稱，周庭安身高約為一百六十四公分（見前揭相驗卷新店分局談
      話筆錄），扣除地面至鋁窗下緣高度一百零七點五公分，是周庭安若係站立於
      圍牆邊向下揮手打招呼，其身體僅能露出窗外五十六點五公分，尚有一百零七
      點五公分之部分身體為圍牆所支撐，縱經本院請身高與周庭安相仿（一百六十
      五公分）之模擬人員鄭伊君小姐靠於圍牆邊站立，當亦不致因失去重心而意外
      墜樓，此有本院九十年二月二日勘驗筆錄及現場照片附卷可稽。又本院實際立
      於證人陳愛祝陳稱事故發生當時其所在之位置（即一樓大門左前方三公尺處）
      ，由下向上抬頭觀看，當模擬人員站立於該六樓，側身向窗外揮手時，自一樓
      地面向上觀看，至多僅能看見其胸部以上之身體露出窗戶而已，此亦有本院前
      開勘驗筆錄及照片在卷足憑。況現埸斜對面馬路上距離約十多公尺處僅有一盞
      路燈，而本件事故發生時間係午夜一時許，在視線不良之情況下，證人陳愛祝
      是否仍能清楚看見位於六樓之周庭安，顯有疑問。是證人陳愛祝或於檢察官訊
      問時陳稱其有看見周庭安之大腿，或於本院審理時證稱周庭安係右前身肚子以
      上之上半身側出陽台云云，均與本院現場實際勘驗結果有間。
    ３證人曾威靜證稱第一次事故係周庭安之女性友人所報案，嗣後其兩位友人曾前
      來探視照顧等語，參諸青潭派出所工作紀錄表上「‧‧‧其朋友陳澤富、陳愛
      祝夫妻到達現場照顧」之記載，及新店消防分隊所記載之第一次事故出勤紀錄
      表，其「家屬或病人簽名」欄上有「陳澤富」之簽名，足見證人曾威靜所指之
      兩位友人即係陳愛祝及陳澤富。是證人陳愛祝證稱不知周庭安是否於事故發生
      前服用安眠藥，亦不知當晚八時許有人向消防隊報案云云，顯係刻意隱瞞實情
      ，不足採信。
    ４綜上所述，證人陳愛祝前開各項證述情節，均與證人曾威靜及陳裕雄之證述內
      容有明顯矛盾出入，惟證人曾威靜及陳裕雄係依法執行救護勤務，立場較為客
      觀持平，其證言應屬可採；而證人陳愛祝與被保險人周庭安及本件原告係屬舊
      識友人，本院認其證言難免有所偏袒保留，自難採信。
（四）按當事人主張有利於己之事實者，就其事實有舉證之責任，民事訴訟法第二百
      七十七條前段定有明文。查本件被保險人周庭安因墜樓而死亡，為兩造所不爭
      ，被告抗辯周庭安之死亡非因「遭遇外來突發的意外事故」所致，就此點有利
      之事實本應由其負舉證之責。惟依被保險人生前之客觀舉止、證人曾威靜、陳
      裕雄之證述內容，及新店市消防局、青潭派出所之勤務紀錄表之記載，以及本
      院至現場勘驗之結果，加以綜合判斷，足認被保險人周庭安係因意外墜樓之機
      率甚小，其死亡應屬其故意跳樓自殺之行為所致，應認被告之舉證責任已盡，
      而應由原告就本件係屬「意外」事故一節加以舉證。原告雖以證人陳愛祝之證
      言為其論據，惟陳愛祝之證言已為本院所不採，詳如前述，原告復未為進一步
      之舉證，則其主張被保險人周庭安係因意外墜樓而身亡，自屬無據。原告雖主
      張本件事故發生前，被保險人之任何自殺意念或舉動，均不能遽而證明本件死
      亡事故之發生係出於其自殺之意思，且被保險人墜樓後死亡前強烈求生意志之
      表現，亦足證被保險人並非自殺而係意外墜樓等語。然人之內心意思及主觀意
      念為何，並非他人所能知曉透析，是僅能就事前事後一切客觀情狀及事實，加
      以綜合評估以為判斷。經本院綜合各項客觀外在事證審酌結果，本件被保險人
      周庭安因意外而墜樓之機率甚低，自應認其墜樓死亡結果係其故意行為所導致
      ，又縱周庭安墜樓後死亡前表現出強烈之求生意志，衡屬人類受傷後承受痛苦
      時之自然本能反應，尚難據以推翻本院前開認定。另證人陳愛祝雖於於檢察官
      訊問時稱：「我昨天回去現場看有一個小小的海棉椅」等語（見前開相驗卷第
      十六頁之八十九年三月十八日訊問筆錄），惟經本院勘驗現場結果，請模擬人
      員鄭伊君小姐站立於六樓地面，吾人自一樓向上抬頭觀看時，可看見其胸部以
      上之身體，此有勘驗筆錄及照片在卷足憑，是被保險人周庭安若欲自六樓住處
      之窗戶向下打招呼，僅需站立於地面即可使一樓之友人看見其面部及手部，並
      無以海綿椅墊高其身體之必要，況證人陳愛祝係事後返回現場時始發現該海綿
      椅之存在，尚難證明被保險人周庭安係站立於海綿椅上向下打招呼時，一時不
      察而不慎墜樓。
五、原告另主張被保險人縱係自殺，因已逾被告南山人壽公司「二十年增值分紅限期
    繳費終身壽險」保險契約第十四條第三款及被告國泰人壽公司「國泰萬代福一○
    一終身壽險」保險契約第十七第三款條除外條款所定之二年期間，故被告等仍負
    給付保險金之責等語。查原告與被告南山人壽公司所訂立之保險契約有二，一為
    「二十年增值分紅限期繳費終身壽險」，另一為「個人人身意外平安保險」；原
    告與被告國泰人壽公司所訂立之保險契約亦有二，一為「國泰萬代福一○一終身
    壽險」，一為「國泰附加傷害保險」。本件原告請求被告等給付者，則係「個人
    人身意外平安保險」與「國泰附加傷害保險」。經查：
（一）依上述保險契約之條款內容以觀，「二十年增值分紅限期繳費終身壽險」與「
      國泰萬代福一○一終身壽險」（以下稱該二保險契約為「前者」），性質上均
      屬於保險法第四章第一節之人壽保險，「個人人身意外平安保險」與「國泰附
      加傷害保險」（以下稱該二保險契約為「後者」）則均屬同章第三節之傷害保
      險，「前者」與「後者」二者之保險範圍、給付項目、保險金額、除外責任、
      請領條件等均不相同，應屬相互獨立之契約。按人壽保險契約載有被保險人故
      意自殺，保險人仍應給付保險金額之條款者，其條款於訂約二年後始生效力，
      固為保險法第一百零九條第二項所明定，然保險法於傷害保險一節，並未有類
      似之規定，且依第一百三十五條傷害保險準用人壽保險之條文中，亦不包括第
      一百零九條第二項，足見於傷害保險契約，被保險人因故意自殺行為而死亡者
      ，保險人既已不負給付保險金額之責任，當然亦無前開逾二年期間仍應理賠規
      定之問題。
（二）從而被告南山人壽公司抗辯本件被保險人周庭安之死亡結果，並非「個人人身
      意外平安保險」契約第二條所指「因遭遇外來突發的意外事故」所致，且屬第
      九條第一項第二、三款應予除外之情形，故被告自無依系爭保險契約第四條給
      付死亡保險金之義務等語，自屬可採；被告國泰人壽公司辯稱「國泰萬代福一
      ○一終身壽險」條款將除外之事由訂為「在契約訂立或復效之日起二年內」，
      而「國泰附加傷害保險」則無時間之限制，兩者之除外事由不盡相同，故被保
      險人故意自殺者，於傷害保險即無逾二年以上保險人仍應給付保險金之問題等
      語，亦堪採信。原告主張其與被告簽訂系爭保險契約時，均以人壽保險契約為
      主契約，傷害保險契約為附加契約而同時簽訂，此種契約屬契約聯立，從而從
      契約之傷害保險契約，亦應受主契約基本條款之制約云云，不足採信。
六、綜上所述，被告等抗辯本件被保險人周庭安並非因意外墜樓而死亡，非屬「因遭
    遇外來突發的意外事故」所致，依約不應給付保險金等語，為有理由。從而原告
    依據保險契約之法律關係，請求被告等給付如其訴之聲明所示之金額及利息，為
    無理由，應予駁回。
七、本件判決事證已臻明確，兩造其餘攻擊防禦及舉證，核與判決結果無影響，爰不
    另一一論述，附此敘明。
八、據上論結，本件原告之訴為無理由，依民事訴訟法第七十八條，判決如主文。
中      華      民      國    九十    年      四      月      二十五    日
                                      民事第二庭審判長法  官  丁蓓蓓
                                                      法  官  陳婷玉
                                                      法  官  林庚棟
右為正本係照原本作成
如對本判決上訴，須於判決送達後廿日內向本院提出上訴狀
中      華      民      國    九十    年      四      月      二十五    日
                                                      書記官  劉芳菊


司法院資訊處製作；財團法人民間司法改革基金會備份。
